臺灣臺北地方法院刑事判決　　　　　　　　　　　　　九十二年度易字第二八○號
　　公　訴　人　臺灣臺北地方法院檢察署檢察官
　　被　　　告　丁○○
　　選任辯護人　許巍騰律師
　　　　　　　　李怡卿律師
　　被　　　告　甲○○
　　選任辯護人　吳西源律師
右列被告因妨害風化案件，經檢察官聲請以簡易判決處刑（九十年度偵字第五四八八
號），本院認不宜以簡易判決處刑，改依通常程序審理，本院判決如左：
    主  文
丁○○、甲○○均無罪。
    理  由
一、公訴意旨略以：被告丁○○為功倍文化事業有限公司（址設臺北縣板橋市○○街
    九六號一樓）（下稱功倍公司）之負責人，被告甲○○為台笠書局（址設臺北縣
    新店市○○路七八號）之負責人，明知「水的誘惑」、「狂亂的慾望」漫畫書籍
    ，含有男女性交、口交等足以刺激或滿足性慾，並引起普通一般人羞恥或厭惡感
    而侵害性道德感情之猥褻內容，竟自民國八十九年八月間起，基於概括之共同犯
    意聯絡，由丁○○以每本新台幣（下同）八十三元、一百零三元（定價各為一百
    一十元、一百五十元）之代價，販賣「水的誘惑」、「狂亂的慾望」予甲○○，
    甲○○再以每本照定價打九折，在台笠書局公然陳列販賣上開猥褻書籍予不特定
    人，嗣於八十九年八月三十日晚間十時二十五分許，在上址為警當場查獲，並扣
    得上開猥褻書籍二本，因認被告共同涉犯刑法第二百三十五條第一項之販賣猥褻
    物品罪嫌。
二、按犯罪事實應依證據認定之，無證據不得認定犯罪事實，又不能證明被告犯罪者
    ，法院應諭知無罪之判決，刑事訴訟法第一百五十四條第二項、第三百零一條第
    一項分別定有明文。次按事實之認定，應憑證據，如未能發現相當證據，或證據
    不足以證明，自不能以推測或擬制之方法，為裁判基礎；又認定不利於被告之事
    實，須依積極證據，茍積極證據不足為不利於被告事實之認定時，即應為有利於
    被告之認定，更不必任何有利之證據；再刑事訴訟法上所謂認定犯罪事實之積極
    證據，係指適合於被告犯罪事實認定之積極證據而言，雖不以直接證據為限，間
    接證據亦包括在內，然而無論直接或間接證據，其為訴訟上之證明，須於通常一
    般之人均不致有所懷疑，而得確信其為真實之程度者，始得據為有罪之認定，倘
    其證明尚未達到此一程度，而有合理之懷疑存在而無從使事實審法院得有罪之確
    信時，即應由法院為諭知被告無罪之判決（最高法院四十年台上字第八六號、三
    十年上字第八一六號、二十九年上字第三一○五號、七十六年台上字第四九八六
    號判例意旨參照）。
三、本件公訴人認被告二人涉犯刑法第二百三十五條第一項之販賣猥褻物品罪嫌，乃
    以被告甲○○向功倍公司負責人丁○○販入「水的誘惑」、「狂亂的慾望」漫畫
    書籍後，在所經營之台笠書局公然陳列販賣該等猥褻書籍予不特定人等情，為其
    主要論據，並舉扣案之「水的誘惑」、「狂亂的慾望」漫畫書籍各一本，及卷附
    之台北縣政府警察局新店分局臨檢記錄表、台笠書局台北縣政府營利事業登記證
    影本等件為證。訊據被告丁○○、甲○○，固分別自承擔任上開公司、書局之負
    責人，曾經銷、陳列販賣書名為「水的誘惑」及「狂亂的慾望」之漫畫書籍，惟
    均堅詞否認有何販賣猥褻物品犯行，被告甲○○辯稱：扣案之二本書籍非依法查
    扣之物，司法警察未持搜索票，亦未經伊之同意即逕行進入台笠書局內翻找，扣
    案書籍是否為伊所有也有可疑，該等物品並無證據能力；另被告甲○○、丁○○
    均辯稱：伊等雖進過與扣案書籍相同書名之漫畫書，惟所進書籍為密封，伊等不
    知其內容等語。經查：
（一）按「證據能力」與「證明力」之概念有別，前者乃得利用為證據之一般形式之
      資格，後者則指證據於證明某種事實上具有何種實質的價值，必待有證據能力
      後，該項證據對於待證事實方有證明力，而得由審判者依自由心證判斷證據價
      值之高低；又刑事訴訟法於九十二年一月十四日為最新修正，除原第一百五十
      六條第一項規定之被告非任意性自白、第一百五十九規定之證人於審判外之陳
      述、第一百六十條規定之證人個人意見或推測之詞、第一百條之一規定之筆錄
      內容與偵訊時所為錄音、錄影不符者，均無證據能力外，另增訂第一百五十八
      條之二至之四，及第一百五十九條之一至之五關於證據能力之規定，使刑事訴
      訟上就證據能力有無之認定，有更明確之依循標準，先予敘明。
（二）就扣案之「水的誘惑」及「狂亂的慾望」漫畫書籍之證據取得方式乙節，公訴
      人主張上開物品係司法警察依警察勤務條例執行臨檢勤務時，就可為證據或可
      得沒收之物所為之扣押，為依法取得之證據，具有得作為證據之資格。按警察
      法第二條規定警察之任務為依法維持公共秩序，保護社會安全，防止一切危害
      ，促進人民福利，警察勤務條例除有組織法之性質外，亦兼具行為法之功能，
      尚非不得作為警察執行勤務之行為規範，而警察機關執行勤務時所謂之「臨檢
      」，依警察勤務條例第十一條第三款規定，指警察機關於公共場所或指定處所
      、路段，由服勤人員擔任臨場檢查或路檢，執行取締、盤查及有關法令賦予之
      勤務，為警察依同條例第十四條規定，為達成法定任務得為之勤務方式之一，
      與本件八十九年八月三十日查獲時之刑事訴訟法第一百三十一條規定，司法警
      察及司法警察官於法定不及報請核發搜索票之情況，得就住宅或其他處所逕行
      搜索、緊急搜索，惟事後尚須呈報檢察官、法院審核（按刑事訴訟法嗣於九十
      年一月十二日修正公布，就搜索票之核發或搜索之事後審核，規定均應由中立
      第三人立場之法院為之）之情形，固有所別，然臨檢實施之手段，如檢查、路
      檢、取締或盤查等，不問其名稱為何，均屬對人或物之查驗、干預，影響人民
      行動自由、財產權及隱私權等甚鉅，人民之有犯罪嫌疑而須以搜索為蒐集犯罪
      證據之手段者，依法尚須經偵審機關審核為原則，其僅維持公共秩序、防止危
      害發生為目的之臨檢，立法者當無授權警察人員得任意實施之本意，是執行各
      種臨檢應恪遵法治國家警察執勤之原則，警察勤務條例有關臨檢之規定，並無
      授權警察人員得不顧時間、地點及對象任意臨檢、取締或隨機檢查、盤查之立
      法本意，除法律另有規定外，警察人員執行場所之臨檢勤務，應限於已發生危
      害或依客觀、合理判斷易生危害之處所、交通工具或公共場所為之，其中處所
      為私人居住之空間者，並應受住宅相同之保障，對人實施之臨檢則須以有相當
      理由足認其行為已構成或即將發生危害者為限，且均應遵守比例原則，不得逾
      越必要程度，臨檢進行前亦應對在場者告以實施之事由，並出示證件表明其為
      執行人員之身分，警察勤務條例第十一條第三款之規定於前開範圍內予以適用
      ，始無悖於維護人權之憲法意旨（司法院大法官會議嗣於九十年十二月十四日
      公布之釋字第五三五號解釋，及最高法院九十一年台上字第五三五號裁判，亦
      均揭櫫此旨，可資參照）。查就本件查獲情形，證人即新店分局巡佐翁敦銘於
      審理中證稱：伊在新店分局一組服務，當時正好有一個取締色情書刊之專案，
      因伊白天要辦業務，所以當天晚上到台笠書局裡面去看，伊之前有在附近幾家
      書局查到色情書刊，伊看台笠的書刊之書名、包裝有點像不太光明正大之書刊
      ，包裝有用塑膠袋包起來，伊根據經驗來看，不是正當刊物，因為伊是穿便衣
      過去的，所以通知轄區的碧潭派出所，發現有可疑的色情書刊，請他們過來處
      理，碧潭派出所有二名員警過來，當時並未持搜索票等語（見本院九十二年五
      月二十六日訊問筆錄），另證人即碧潭派出所員警乙○○證稱：當天晚上伊是
      線上備差，接到分局現場執行的人通知，說有涉嫌妨害風化的書籍，伊和另一
      位警員兩人開巡邏車過去，查扣的書是分局執行人員在書店裡面交給伊的等情
      （同見本院上開訊問筆錄），而如前述警察人員執行場所之臨檢勤務，應限於
      對已發生危害，或依客觀、合理判斷易生危害之處所、交通工具或公共場所為
      之，惟本件司法警察對台笠書局為場所檢查之發動原因，係便衣員警先進入書
      局內查看後，懷疑有涉嫌妨害風化之色情書刊，並非該場所已確實發生危害，
      又書局與一般道路、大眾交通工具等公共空間之開放性及人員流動程度有別，
      依社會常情亦難認如酒店等聲色場所屬易生危害之場所，實難任令司法警察機
      關對於原應依刑事訴訟法實施搜索之事項，動輒主張遁入臨檢之範圍內，而逸
      脫法院或檢察機關之核發搜索票或接受報告搜索結果之事前、事後合法性監督
      之機制，造成對人民自由權利保護之疏漏，本件既未符合前述臨檢要件，扣案
      之「水的誘惑」及「狂亂的慾望」二本漫畫書籍，係以違法方式取得之證據，
      應堪認定。
（三）再就違背法定程序取得之證據，是否具有證據能力乙節，按違背法定程序蒐集
      、調查而得之證據，是否應認其有證據能力，素有爭議，惟證據法則之發展，
      係朝基本人權保障與社會安全保障兩個理念相調和之方向進行，期能保障個人
      基本人權，又能兼顧真實之發見，以達社會安全之維護，故探討違背法定程序
      取得之證據，是否具有證據能力，自亦不能悖離此一方向，刑事訴訟法於九十
      二年二月六日修正，新增第一百五十八條之四規定，明定除法律另有規定外，
      實施刑事訴訟程序之公務員因違背法定程序取得之證據，其有無證據能力之認
      定，應審酌人權保障及公共利益之均衡維護，立法理由亦例示於個案權衡時，
      宜斟酌違背法定程序之情節、違背法定程序時之主觀意圖、侵害犯罪嫌疑人或
      被告權益之種類及輕重、犯罪所生之危險或實害、禁止使用證據對於預防將來
      違法取得證據之效果、偵審人員如依法定程序有無發現該證據之必然性，及證
      據取得之違法對被告訴訟上防禦不利益之程度等情形，作為認定證據能力有無
      之標準，俾能兼顧理論與實際，而應需要。查本件被告二人為公訴人所起訴之
      罪名為刑法第二百三十五條第一項之販賣猥褻物品罪，其法定刑為二年以下有
      期徒刑、拘役或科或併科三萬元以下罰金，既非如刑事訴訟法第三十一條第一
      項所定最輕本刑三年以上有期徒刑之罪之強制辯護案件等較重罪質之罪，且被
      告二人被訴罪嫌縱然成立，經法院審酌具體情節，如受二年以下有期徒刑之宣
      告，符合未曾受有期徒刑以上刑之宣告，或前受有期徒刑以上刑之宣告，執行
      完畢或赦免後，五年以內未曾受有期徒刑以上刑之宣告之要件，而認以暫不執
      行為適當者，即得依刑法第七十四條規定宣告緩刑，免予執行該短期自由刑，
      足認被告二人被訴犯罪所生之危險或實害並非重大；又本件被告甲○○所經營
      之台笠書局僅為資本額三萬元之獨資事業，有卷附台笠書局台北縣政府營利事
      業登記證影本可稽，而司法警察執行檢查之時間為夜間，現場尚有零星之顧客
      等情，業據證人翁敦銘、乙○○分別證述在卷（同見本院上開訊問筆錄），司
      法警察未依法令逕對該小本經營之書局於夜間執行檢查，被告甲○○於偵查及
      審理中復一再爭執該次執行對其身心造成巨大影響，本件之違背法定程序，應
      認對於被告工作權及自由權侵害甚大；再營業乃一反覆持續之社會行為，本件
      司法警察於認台笠書局有犯罪嫌疑時，盡速於其時向偵查機關聲請取得搜索票
      後再執行搜索，既無實際上之困難，亦不致有因時效上延誤而影響證據發現之
      必然性之情事；另本院若宣告上開違背法定程序所取得之物，禁止作為證據使
      用，對於將來導正司法警察機關踐行合法之證據蒐集程序，當有一定之正面效
      果，而可抑制類此違法偵查手段之繼續發生，是依前開各點斟酌權衡後，應認
      本件以違法方式取得之「水的誘惑」及「狂亂的慾望」二本扣案書籍，並無證
      據能力。
四、綜上，公訴人所舉之扣案書籍，業經本院認定無證據能力，不得於本件訴訟中作
    為證據使用，此外本件查無其他積極證據證明被告二人有公訴人所指之刑法第二
    百三十五條第一項之販賣猥褻物品犯罪，揆諸首揭說明，既無積極證據足認被告
    二人犯行，不能證明被告犯罪，依法均應諭知被告二人無罪之判決。
據上論斷，應依刑事訴訟法第四百五十二條、第三百零一條第一項，判決如主文。
本案經檢察官丙○○到庭執行職務
中　　　華　　　民　　　國　　九十三　　年　　　七　　　月　　　三十　　日
                                    臺灣臺北地方法院刑事第八庭
                                        審判長法  官  吳  淑  惠
                                              法  官  陳  德  民
                                              法  官  孫  曉  青
右正本證明與原本無異。
如不服本判決應於送達後十日內向本院提出上訴狀
                                              書記官  劉      綺
中　　　華　　　民　　　國　　九十三　　年　　　七　　　月　　　三十　　日
